【裁判字號】    92,婚,954
【裁判日期】    921121
【裁判案由】    離婚
【裁判全文】
臺灣臺中地方法院民事判決  九十二年度婚字第九五四號
    原      告  乙○○
    被      告  甲○○
                          現.
右當事人間請求離婚事件，本院於民國九十二年十一月七日言詞辯論終結，判決如左
：
    主    文
准原告與被告離婚。
訴訟費用由被告負擔。
    事    實
甲、原告方面：
  一、聲明：如主文所示。
  二、陳述：
    （一）兩造於民國六十八年四月二十日結婚，婚後居住於高雄，並育有三名子女
          ，由於被告個性暴戾、乖異，情緒起伏不定，並有賭博（賭六合彩、賽鴿
          ）、酗酒惡習，酒後因向原告索取金錢不遂，即辱罵三字經、任意摔毀家
          中物品，動輒吼罵原告及子女，致原告及子女身體、精神飽受折磨，家庭
          無時不處於恐怖危險之中，其間原告鑑於子女尚幼小，儘量予以容忍，期
          被告改過遷善，被告並書寫自白書保證，然被告依然故我，縱原告父母於
          七十八年出面調解勸阻，被告竟還打傷原告父母，傷害行為並經鈞院判處
          罪刑確定。
    （二）八十年間，被告復因原告未給付被告金錢花用，被告竟持菜刀恐嚇原告，
          原告無法忍受被告之虐待，迫不得已於八十四年間，攜帶子女返回娘家居
          住，嗣後被告雖曾於八十五年間前來與原告同居三個月，然三個月後被告
          故態復萌，破壞家中之電氣、家具，對原告辱罵三字經，更乘受僱於瓦斯
          行之便，載送瓦斯至原告住處，打開瓦斯開關，揚言要與原告同歸於盡，
          另亦當著原告父母之面，持刀威脅原告進入廁所內以言語恐嚇，完全不脫
          其暴力習性，又被告返回高雄居住後，從未給付足夠之生活費用予原告或
          子女，亦曾多次惡意誣稱原告與人通姦，致原告名譽受損，精神痛苦萬分
          ，兩造分居期間，原告五次返回高雄被告住處，然均遭被告趕出家門，其
          間不下七、八次，最近一次於九十二年四月七日，原告再次返回被告住處
          ，又遭被告持物品向原告丟擲，並將原告趕出家門。
    （三）被告賭博、酗酒之惡習及暴力慣行，並誣稱原告對其不忠，且於原告返家
          後，被告仍將原告趕出家門，凡此均足使原告精神上受有不可忍受之痛苦
          ，自已構成不堪同居之虐待，爰依民法第一千零五十二條第一項第三款規
          定，請求判決離婚。又原告因無法忍受被告之虐待，兩造自八十四年即呈
          分居狀態，分居期間，被告仍無悔過之意，原告心灰意冷，兩造夫妻緣份
          已盡，婚姻早已名存實亡，兩造無法經營夫妻共同生活，婚姻已出現重大
          破綻，難以繼續維持，實已構成難以維持婚姻之重大事由，原告亦得依民
          法第一千零五十二條第二項，請求離婚。並請鈞院就民法第一千零五十二
          條第一項第三款或同條第二項，擇一為原告勝訴判決。
  三、證據：提出戶籍謄本二件、被告自白書影本一紙，並聲請訊問證人謝雅惠、洪
            惠卿、洪欣毅。
乙、被告未於言詞辯論期日到場，亦未提出書狀作何聲明或陳述。
丙、本院依職權查閱法務部入出境連結作業系統提供之被告入出境紀錄、及在監在押
    資料查詢作業系統查詢被告有無在監所情形。
    理    由
一、被告經合法通知，未於言詞辯論期日到場，核無民事訴訟法第三百八十六條各款
    所列情形，爰依原告之聲請，由其一造辯論而為判決。
二、原告主張兩造於六十八年四月二十日結婚，婚姻關係現仍存續中，並育有三名子
    女等事實，業據其提出戶籍謄本二件為證，自堪信為真實。
三、原告復主張兩造同住於高雄時，被告因賭博之惡習，常向原告索取金錢，兩造因
    而爭吵，被告即對原告施暴，及八十四年後原告即攜子女至台中原告娘家居住，
    迄今兩造仍呈分居狀態，期間被告雖曾至台中與原告居住，惟兩造仍因財務問題
    時起爭執，被告甚至將瓦斯車開至原告住處，打開瓦斯開關，揚言要與原告同歸
    於盡，又原告曾多次返回高雄探視，被告卻將原告趕出家門等事實，業據原告提
    出被告於七十二年二月十六日書寫自白書影本一紙為證，而證人即兩造所生三女
    謝雅惠到庭證稱：「我現在與原告同住，被告現在自己一個人住在高雄。我是自
    八十四、五年才從高雄搬到台中，那時兩造也都有搬到台中，搬到台中的原因是
    因為照顧原告的父母，被告也同意，但是被告住了三個月因為兩造吵架就回高雄
    。兩造吵架是因為被告向原告要錢未果。被告曾經從事載送瓦斯的工作，被告將
    載瓦斯的卡車開到后里的住處，並逐一將瓦斯打開，恐嚇要將全家炸死，原告就
    跟著後面逐一將瓦斯關上」、「我跟我母親逢年過節都會回高雄探視我祖父母，
    被告都會因為金錢及宗教的緣故與原告爭吵而將我們趕出門，次數大約有七、八
    次」、「被告常常賭博，我有看到他簽六合彩及賭賽鴿。八十四年之前在高雄，
    我有看過被告拉扯原告的頭髮，也曾看過被告拿菜刀作勢要砍原告」等語；證人
    即兩造所生長女洪惠卿亦到庭證稱：「八十五年被告搬來台中與我們全家同住，
    被告只來住三個月，有一次被告於半夜開瓦斯車到巷口，並且將車上的瓦斯打開
    ，整個附近都蔓延瓦斯味，被告並揚言要同歸於盡。之後，被告將弟弟或妹妹帶
    走並回去高雄。被告回高雄後，陸陸續續有回台中。八十四年前，全家都住在高
    雄時，被告都不工作，常常向原告要錢，或到原告工作處騷擾，我看過很多次。
    」等語；證人即兩造所生長子洪欣毅亦證稱：「我從八十四年起就與原告同住在
    台中，被告在八十五年搬來台中與我們全家同住，被告只來住二、三個月，被告
    同住時，會喝酒並與原告常常發生爭執，有一次被告於半夜開瓦斯車到巷口，並
    且將車上的瓦斯打開，被告並揚言要同歸於盡。被告回高雄後，陸陸續續有回台
    中，都是為了錢與原告發生爭執。」等語，衡諸前開證人皆為兩造所生子女，兩
    造對渠等均有養育之恩，本於骨肉倫理親情，如確無其事，衡情當不至虛構事實
    而為不利於被告之陳述，參以其等證述之情節與原告主張之情節及上開證據均相
    符，應堪採信，是原告前開主張，堪信為真。
四、按「有民法第一千零五十二條第一項以外之重大事由，難以維持婚姻者，夫妻之
    一方得請求離婚」。民法第一千零五十二條第二項定有明文。次按婚姻乃一男一
    女之兩性結合，以組織家庭，共同生活為目的。故有足以破壞共同生活或難以維
    持共同生活之情事發生，宜允許其離婚以消滅婚姻關係。七十四年六月三日修正
    公布之民法親屬編，就裁判離婚之原因，為應實際需要，參考各國立法例，增設
    民法第一千零五十二條第二項，明定有同條第一項以外重大事由，難以維持婚姻
    者，亦得請求離婚。是對於家庭生活之美滿幸福，有妨礙之情形，即得認其與此
    之所謂難以維持婚姻之重大事由相當（最高法院七十九年台上字第一０四０號判
    決參照）。而婚姻是否難以維持，應斟酌破壞夫妻共同生活之具體情事，是否客
    觀上達於動搖夫妻之共同生活，致夫妻已喪失維持婚姻之意欲以為斷，亦即婚姻
    是否已生破綻而無回復之希望，其難以維持婚姻之事實，是否已達於倘處於同一
    境況，任何人均將喪失維持婚姻希望之程度以決之（最高法院八十六年台上字第
    一三０四號、二四九五號判決參照）。查家庭經濟基本之穩定乃維繫一個家庭生
    存尊嚴之命脈，且常居於維繫夫妻共同圓滿生活之實質地位，倘夫妻之一方因沾
    染賭博惡習，不事生產，已屬破壞婚姻生活之和諧安寧，危及家庭生計，除造成
    家庭成員精神及物質生活極大負擔，並嚴重腐蝕夫妻間互相共同維持家庭幸福安
    全之信賴，應構成難以維持婚姻之重大事由。本件被告之賭博行為業已危及家庭
    生計之維持，造成原告精神及物質上之重大負擔，嚴重妨礙家庭生活之美滿幸福
    ，又原告於八十四年間之離家，係因被告之暴力行為，已造成原告精神上之痛苦
    ，而兩造分居期間，被告非但未試圖重修舊好，卻仍與原告爭執不斷，致迄今兩
    造猶無法共同生活，顯見兩造之婚姻名存實亡，兩造間已無婚姻誠摯相愛、互信
    互諒之基礎，無從維持婚姻共同生活之圓滿、安全及幸福，參酌兩造間之婚姻既
    已生破綻而無回復之希望，且任何人處於同一情況下，亦均不願繼續維持此種有
    名無實之婚姻，堪信本件兩造間確有難以維持婚姻之重大事由存在，而難以繼續
    彼此之共同婚姻生活無疑，又就該項離婚事由觀之，係因原告無法忍受被告之賭
    博、暴力行為而離家，而兩造分居後，被告復未積極改善兩造之關係，是被告對
    兩造離婚之事由，顯應負較重之責任，從而，原告依民法第一千零五十二條第二
    項請求判決離婚，洵屬正當，應予准許。又離婚之訴為形成之訴，訴訟標的依通
    說為形成權即離婚事由之存否，於同一當事人主張多項離婚原因時，如法院認其
    中一項為有理由，對於當事人之其他主張即無須審酌，本件原主張離婚之原因雖
    有民法第一千零五十二條第一項第三款不堪同居之虐待或同條第二項其他重大事
    由，惟其請求本院擇一為原告勝訴判決，則本院既已依民法第一千零五十二條第
    二項規定准予兩造離婚，則對於原告之其他主張，自無審究之必要，附此敘明。
五、據上論結，本件原告之訴為有理由，並依民事訴訟法第三百八十五條第一項前段
    、第七十八條，判決如主文。
中      華      民      國    九十二    年      十一    月  二十一    日
                              臺灣臺中地方法院家事法庭
~B法      官  楊國精
右為正本係照原本作成。
如對本判決上訴，須於判決送達後二十日內，向本院提出上訴狀，同時表明上訴理由
（須附繕本）。
中      華      民      國    九十二    年      十一    月  二十一    日
~B法院書記官


司法院資訊處製作；財團法人民間司法改革基金會備份。
